【裁判字號】    95,交聲,1040
【裁判日期】    951229
【裁判案由】    違反道路交通管理處罰條例聲明異議
【裁判全文】
臺灣士林地方法院交通事件裁定        95年度交聲字第1040號
原處分機關  臺北市交通事件裁決所
異議人即
受處分人    甲○○
                      樓
上列受處分人因違反道路交通管理處罰條例案件，對於臺北市交
通事件裁決所於民國95年9 月29日所為之北市裁四字第裁22─AI
L807077 號處分（原處分案號：臺北市政府警察局舉發違反道路
交通管理事件通知單北市警交大字第AIL807077 號）聲明異議，
本院裁定如下：
    主  文
異議駁回。
    理  由
一、按汽車駕駛人轉彎時，在多車道右轉彎，不先駛入外側車道
    者，處新臺幣（下同）600 元以上1,800 元以下罰鍰；汽車
    駕駛人有第48條之情形者，除依原條款處罰鍰外，並記違規
    點數1 點，道路交通管理處罰條例第48條第1 項第4 款、第
    63條第1 項第1 款分別定有明文。
二、原處分意旨略以：本件異議人即受處分人甲○○於民國95年
    6 月21日下午5 時39分，駕駛車號9A─8921號自小客車行經
    臺北市○○路○ 段與和平東路路口時，經臺北市政府警察局
    信義分局員警當場攔停舉發「在多車道右轉彎，不先駛入外
    側車道」之違規，依道路交通管理處罰條例第48條第1 項第
    4 款規定，裁處罰鍰1,800 元，並依同條例第63條第1 項規
    定，記違規點數1 點。
三、聲明異議意旨略以：基隆路2 段是3 個車道，當天伊是行駛
    在中間車道，伊要右轉時，因那3 車道都是虛線，伊切到右
    轉車道準備右轉，前方就看到員警揮手示意要伊靠邊停車，
    說伊在多車道右轉彎不先駛入外側車道，伊認為伊並無違規
    ，爰依法聲明異議云云。
四、訊據異議人甲○○矢口否認有何違規行為，辯稱：伊在基隆
    路2 段約距和平東路20公尺處切換車道，並非在路口右轉，
    員警在和平東路與基隆路口攔伊，伊開車那麼久，警員還站
    在那裡，伊怎會故意如此開車，伊懷疑警員因業績壓力所以
    才硬拗云云。經查，異議人甲○○駕駛車號9A─8921號自小
    客車於前揭時、地在多車道右轉彎不先駛入外側車道而經警
    攔停舉發之交通違規事實，有臺北市政府警察局95年6 月23
    日北市警交大字第AIL807077 號舉發違反道路交通管理事件
    通知單1 紙在卷足憑，而證人即舉發員警乙○○已到庭結證
    稱：當天下午5 時30分伊站在基隆路與和平東路口，受處分
    人是在基隆路與和平東路口時才由中線車道切到外側車道，
    那邊有三個車道，最外側才可以右轉，那邊有標示在一百公
    尺前要切換車道才能右轉，伊站在西側的西北角，受處分人
    是在路口過了停止線才切到外側車道，受處分人所述位置不
    對，如果他車子停在那邊，伊看不到他，如何開單；伊不是
    因為業績壓力，純粹是為交通安全上考量等語（見本院95年
    12月15日訊問筆錄第2 、3 頁）。核證人證述其所站立位置
    及異議人切換車道地點等情，均與異議人前開所辯有所出入
    ，惟若異議人所辯稱其距和平東路前20公尺即已切換車道等
    語，如為真實，則核其所為，即非屬違規行為，衡諸常情，
    執勤員警乙○○即無攔停舉發之必要。況依異議人所辯員警
    之攔停位置與其所稱之切換車道之位置，兩者相距甚遠，當
    時又係下班之交通顛峰時間，警員如何能在該站立處查看到
    異議人有切換車道之情事，是異議人前揭所辯，顯與常情相
    違，無足採信。又證人乙○○為臺北市政府警察局交通警察
    大隊員警，僅係依法執行勤務適時發現異議人違規而上前取
    締，其與異議人素不相識，復無怨隙，應無甘冒觸犯偽證之
    罪責，故意構詞誣陷異議人之必要，苟無其他積極證據可佐
    ，已難認其有何濫行舉發違規之情形。另依道路交通管理處
    罰條例科處行政罰事件，依據公法爭議之舉證責任分配法則
    ，固應先由行政機關就其業已履踐相關正當法律程序，以及
    人民應受處罰之客觀違反法令行為，負證明之責，受處罰人
    就行政機關已為相當證明之前開事項，若主張欠缺主觀歸責
    條件或為其他抗辯，亦須就其所辯提出反證。惟行政機關對
    於前開應為舉證事項，並非不得以執行查察取締勤務人員，
    依據調查人證之程序，使就親歷事實提供不可替代之證明方
    法。受處罰人就該證人所述見聞經過之真實性倘有質疑，除
    依法定交互詢問程序加以檢驗外，亦不得僅因證人之個人身
    分、地位或與當事人之關係而謂其不得作證，或憑己意指為
    必須代以其他特定之證據方法，此在證人業已具結願依偽證
    罰則擔保證言可信之場合，尤屬當然。從而本件異議人既未
    就證人乙○○之舉發有誤提出相關證據以供調查，本院復查
    無其他證據足資證明證人乙○○有捏造事實違法取締之情事
    ，則其本於維護交通秩序、安全職責所為之舉發，自應受到
    合法、正確之推定，故其所為之前揭證言，應堪採信。是異
    議人空言辯稱伊並未違規，顯係事後飾卸之詞，洵無足採。
五、末查，按「行為後法律或自治條例有變更者，適用行政機關
    最初裁處時之法律或自治條例；但裁處前之法律或自治條例
    有利於受處罰者，適用最有利於受處罰者之規定」，行政罰
    法第5 條定有明文。查異議人行為後，道路交通管理處罰條
    例第48條及第63條業於94年12月28日公布修正，並於95年7
    月1 日施行，比較修正前後第48條第4 款、第63條第1 項，
    其違規要件及處罰內容，僅於第48條第2 項增訂汽車駕駛人
    轉彎不讓行人優先通行、於第63條第1 項增訂其他應記違規
    點數之違規，其餘規定在修法前後均屬相同，則依前揭行政
    罰法規定，本件應適用行政機關最初裁處時即95年9 月29日
    有效施行之處罰條文為依據，併此指明。
六、綜上所述，異議人確有前述在多車道右轉彎不先駛入外側車
    道之違規事實，至為明確。又本件違規之到案日期為95年7
    月6 日，有違規單在卷為憑，而異議人逾越應到案期限60日
    以上仍未繳納罰款，從而原處分機關依道路交通管理處罰條
    例第48條第1 項第4 款、第63條第1 項第1 款及違反道路交
    通管理事件統一裁罰基準表之規定，對異議人違規行為裁處
    最高額罰鍰1,800 元，並記違規點數1 點，核無違誤。本件
    異議為無理由，應予駁回。
據上論斷，應依道路交通案件處理辦法第19條，裁定如主文。
中    華    民    國    95    年    12    月    29    日
                  交通法庭法  官  王俊雄
以上正本證明與原本無異。
如不服本裁定，應於送達後5 日內，向本院提出抗告狀。
                          書記官  許秋莉
中    華    民    國    95    年    12    月    29    日


司法院資訊處製作；財團法人民間司法改革基金會備份。
